【裁判字號】    88,上易,4656
【裁判日期】    890128
【裁判案由】    竊盜
【裁判全文】
臺灣高等法院刑事判決                          八十八年度上易字第四六五六號
    上  訴  人
    即  被  告  丁○○
    選任辯護人  高秉涵
右上訴人因竊盜案件，不服臺灣板橋地方法院八十八年度易緝字第一九四號，中華民
國八十八年八月二十三日第一審判決（起訴案號：臺灣板橋地方法院檢察署八十六年
度偵字第八五００號）提起上訴，本院判決如左：
    主  文
原判決撤銷。
丁○○無罪。
    理  由
一、公訴意旨略以：丁○○與癸○○、乙○○、壬○○、寅○○（彭、江、陳、潘四
    人另案審理）及不詳真實姓名綽號「長腳」、「阿國」、「阿成」之成年男子，
    事先共謀意圖為自己不法之所有，並均基於概括之犯意聯絡，由杜群揚指示乙○○於民國（下同）八十六年三月初某日，承租坐落台北縣三峽鎮○○路○段六十
    三號旁之鐵皮屋工廠，供藏置贓車及解體、搬運、銷售贓車之用，並由乙○○自
    八十六年三月初起，在該工廠內指揮寅○○、丁○○二人從事機車拆卸解體、清
    理搬運及把風、登錄贓車資料之工作，月薪均為新台幣（下同）三萬元，對外則
    以收購報廢之電視機、錄放影機等舊貨商品以為掩護。復由乙○○、壬○○於八
    十六年三月下旬某日，在台北縣板橋市○○街五十五號壬○○所經營之「海山中
    古機車材料行」店內，指示癸○○與「長腳」、「阿國」、「阿成」分頭各別在
    台北縣市各地區竊取機車，約妥每竊取一部機車由壬○○負責交付報酬二千元，
    並由壬○○租用台北縣中和市○○街一八四巷四號供癸○○等人居住。旋癸○○
    與「長腳」、「阿國」、「阿成」等人即自八十六年三月下旬起，連續分頭各別
    在台北縣市地區（部分如附表一所列之時間、地點），分別持如附表（二）所列
    癸○○所有客觀上對人之身體生命易生危險，可供兇器使用之行竊工具及其他不
    明工具，連續竊取如附表（一）所列巳○○等六十七人及其他不詳之人所有數量
    不詳之機車，並在竊得後先將竊得之機車引擎上之引擎號碼予以磨滅，然後各自
    分別運至由乙○○所承租之上開鐵皮屋工廠，再向壬○○領取酬金。所交付之機
    車則由乙○○、寅○○、丁○○負責拆卸解體，並予以清理、搬運後，將拆卸之
    機車零件裝入放置於該工廠內之貨櫃內，預備供由乙○○、壬○○載運銷售於不
    詳之人，並約定銷贓所得，分由乙○○、壬○○取得。嗣於八十六年四月十二日
    下午五時三十分許，在台北縣板橋市○○○街八十巷口，癸○○復持可供兇器使
    用之丁字起子破壞車鎖之方式，竊得吳三池所有之車牌ＦＤＦ─三一五號重型機
    車，得手後正欲離去之際，為車主吳三池發現報警當場查獲；復循線於八十六年
    四月十二日晚上九時許，在台北縣板橋市○○路○段五十九巷口查獲壬○○；再
    循線分別於同日晚上十時許，在台北縣中和市○○街一八四巷四號壬○○所承租
    供癸○○居住之處，起獲如附表（二）所列之行竊工具，及壬○○所有與本案無
    涉之現金十二萬二千元，並予以扣押。又於八十六年四月十三日凌晨二時十分許
    ，在台北縣三峽鎮○○路○段六十三號旁鐵皮屋工廠，起獲已解體之贓車五十八
    部、車牌六十六塊；再於八十六年四月十三日凌晨三時五十分許，在桃園縣大溪
    鎮○○路五二五巷十弄二十號，查獲乙○○、寅○○、丁○○，並起獲已拆解不
    明所有人之機車座椅四十張、照後鏡二十五支，因認為丁○○犯有刑法第三百二
    十一條第一項第三款之竊盜罪嫌 。
二、按犯罪事實應依證據認定之，無證據不得推定其犯罪事實，刑事訴訟法第一百五
    十四條定有明文。又事實之認定，應憑證據。如未能發現相當證據，或證據不足
    以證明，自不能以推測或擬制之方法，為裁判基礎。（最高法院四十年台上字第
    八六號判例意旨參照）。再共同被告所為不利於己之陳述，固得採為其他共同被
    告犯罪之證據，但此項不利之陳述，須無瑕疵可指，且就其他方面調查又與事實
    相符者，始得採為犯罪事實之認定。縱可認其陳述無瑕疵，亦應調查其他足資以
    證明所供述之犯罪事實確具有相當程度真實性之補強證據，以察其是否與事實相
    符。若不為調查，而專憑此項供述即為其他共同被告犯罪事實之認定，顯與刑事
    訴訟法第一百五十六條第二項之規定有違。（最高法院八十六年度台上字第三一
    七九號判決參照）
三、訊據上訴人即被告丁○○否認有竊盜行，辯稱：伊係經乙○○之介紹，自八十六
    年三月起，在台北縣三峽鎮○○路○段六十三號旁之鐵皮屋工廠工作，係只負責
    修電視，並未參與行竊等語。而公訴人認為被告犯有竊盜罪嫌無非以（一）、共
    同被告乙○○在警訊時供稱：「我們這集團是由我承租工廠，並僱用丁○○及寅
    ○○作裝櫃及清理把風工作，而由被告壬○○負責竊車、銷贓之工作；（丁○○
    ）係在我所開設之資源回收工廠內拆電視及錄放機，偶而幫我們共同搬運拆卸好
    的機車及拆卸好的坐墊或垃圾（雨衣、大鎖）。（偵卷第十三頁反面參照）（二
    ）、被告在警訊中亦自承：受僱每月佣金三萬元，工作性質為登錄所竊贓車之車
    籍資料，已登錄一百三十輛車，剛開始不知道（從事贓車買賣），後來才發現（
    偵卷第十八頁反面參照）。（三）、同案被告癸○○於偵查中亦供稱：寅○○、
    丁○○在上開工廠有看到伊騎機車交給乙○○等語（偵卷第一三二頁正面參照）
    ，則被告丁○○豈有不知其等所搬運、清理之機車來源顯有問題。（四）、該現
    場確實建有前後緊鄰之二棟鋼架鐵皮屋，且中間有通道，以小門相通，兩鐵皮屋
    相距僅約八十公分，且面臨三峽鎮○○路之前棟鐵皮屋內亦放置有拆解機車之工
    具及機車拆解後之零件，前後二棟鐵皮屋內均放置有大批電視機，被告丁○○對
    於該後棟鐵皮屋內之活動情形，自應甚為瞭然。況被告丁○○係於八十六年四月
    十三日凌晨三時五十分許，在桃園縣大溪鎮○○路五二五巷十弄二十號被告乙○○所承租之房屋與被告寅○○、乙○○同時為警方查獲，警方並在被告乙○○停
    放在該處車庫內之車牌ＦＫ─一五六九號貨車內，起獲贓車之機車座椅四十張、
    照後鏡二十五支，被告丁○○辯稱並不知情，殊難採信，足認被告丁○○樹主觀
    上應有共同竊車之犯意，而受僱從事竊得機車後之拆解、銷贓等行為，其有犯罪
    行為之分擔甚明。（五）、被害人吳三池、巳○○、午○○、徐林月霞、郭永材
    、鄭慶本、林昆鋒、盧柳生、陳秀珠、陳寶秀、杜榮志、蔡進生、辰○○、李瑞
    煌、庚○○、王建豐、許世盟、林永豐、唐進安、劉文祥、葉誌恆、徐清通、樂
    文飛、子○○、蕭白旻、陳慧真、鄭延坤、林榮、蔡定豪、周清華、仲崇良、劉
    順福、周玲玲、吳素萍、楊崇文、李玉軸、廖麗雪、劉美吟、童惠敏、戊○○、
    梁天衛、黃愛蘭、許哲男、蔡金城、朱源堂、蔡忠旺、洪而慧、吳春躍、甲○○
    、陳建中、李榮漢、卯○○、蔡妙發、許見成、許英俊、許圓琴、柯地養、賴木
    通、劉仁滔、謝德偉、李朝榮、丑○○、辛○○、莊世然、己○○、丙○○、陳
    重志等人在警訊中指訴失竊之情節，並有贓物認領保管單在卷可查，經警查獲如
    附表（二）所示之犯罪工具、因不明被害人而未經認領之贓物、機車座椅四十個
    、照後鏡二十五支等物扣案可供佐證等為論據。
四、經查：
    （一）、共同被告乙○○在警訊時供稱：「我們這集團是由我承租工廠，並僱用
            丁○○及寅○○作裝櫃及清理把風工作，而由被告壬○○負責竊車、銷
            贓之工作；（丁○○）係在我所開設之資源回收工廠內拆電視及錄放機
            ，偶而幫我們共同搬運拆卸好的機車及拆卸好的坐墊或垃圾（雨衣、大
            鎖）。（偵卷第十三頁反面），但其於八十六年四月十三日警訊時供稱
            ：「丁○○在我所開設之資源回收工廠內（三峽鎮○○路○段六十三號
            ）裝拆電視機及錄影機，偶而幫我們共同搬運拆卸好的機車及拆卸好的
            坐墊或垃圾，他並未直接參與我們集團的運作。」（見偵查卷第十五頁
            ），且於八十六年四月二十六日偵查時供稱：「我僱用丁○○及寅○○
            做搬運及包裝電視及錄影機工作。」（見偵查卷第一三四頁），另於原
            審供稱：「我和寅○○一起去收中古電視，收回來交給丁○○。」、「
            我只有拆電視，但沒有拆解機車，寅○○和李飛楊也沒有。」（見原審
            卷第一八五頁、第一八六頁），足見共同被告乙○○前後所供不一，其
            不利於被告之陳述，並非無瑕疵，且共同被告乙○○所供不利於被告部
            分，為被告搬運、拆解贓物之行為，並未能證明被告有參與竊盜行為或
            與其有犯意之聯絡。
    （二）、被告在警訊中固自承：受僱每月佣金三萬元，工作性質為登錄所竊贓車
            之車籍資料，已登錄一百三十輛車，剛開始不知道（從事贓車買賣），
            後來才發現（偵卷第十八頁反面參照）。惟查，竊車集團於竊得機車後
            ，依常情應係儘速磨滅引擎號碼，毀掉車牌，以便湮滅證據，使遭竊者
            無法追贓，是被告所供其工性質為登錄所竊贓車之車籍資料，顯與常理
            有違，且被告所供者亦僅為經手贓物之行為，並未供述有關竊取車輛或
            犯意聯絡之情事。
    （三）、共同被告癸○○於偵查中供稱：寅○○、丁○○在上開工廠有看到伊騎
            機車交給乙○○等語（偵卷第一三二頁正面參照），亦僅能證明被告知
            悉渠等所搬運、清理之機車來源有問題而已，亦不能證明被告有參與竊
            盜行為或有犯意聯絡之事實。
    （四）、有關「被告既在上址鐵皮屋內工作，對上開贓物之存在，豈能視而不見
            。」、「被告對於該後棟鐵皮屋內之活動情形，自應甚為清楚。」、「
            被告與寅○○、乙○○同時在同址遭警查獲，並在乙○○停放在該處之
            貨車內尋獲贓車之座椅......。」等情，僅能證明被告於工作目睹贓物
            ，即同案被告為警查獲時在場而已，不能證明被告有竊盜犯行。
    （五）、至被害人吳三池等於警訊中指訴失竊，及渠等所書立之贓物認領保管單
            ，僅能證明有失竊及領回贓物之事實，附表（二）所示之物，僅能證明
            有作案之工具，車座椅四十個、照後鏡二十五支等物，亦僅能證明有失
            竊之物，均不能證明被告有竊盜之犯行。
五、此外，查無其他積極證據足以證明被告確有公訴人所指之竊盜犯行，原審未察，
    遽為有罪之認定，自有未合，被告上訴亦指摘及此，其上訴為有理由，自應由本
    院將原判決撤銷改判，並諭知被告無罪之判決。
六、至被告是否涉犯贓物罪嫌，因未據起訴，本院無從審究，併此敘明。
據上論斷，應依刑事訴訟法第三百六十九條第一項前段、第三百六十四條、第三百零
一條第一項，判決如主文。
本案經檢察官張啟彬到庭執行職務。
中    華    民    國    八十九    年      一        月      二十八      日
                          臺灣高等法院刑事第二十四庭
                              審判長法  官  陳  貽  男
                                    法  官  帥  嘉  寶
                                    法  官  李  世  貴
右正本證明與原本無異。
不得上訴。
                                    書記官  魏  汝  萍
中    華    民    國    八十九    年     二         月        二        日
附表（一）：
編號      犯罪時間              犯罪地點            被害人    竊盜財物
                                                              （機車）
一、    八十六年四月十日    臺北縣板橋市○○路一    巳○○    ＫＮＤ─
        晚上八時四十分許    號前                              八一六號
二、    不詳                臺北縣板橋市○○路二    午○○    ＧＥＮ─
                            五九巷五十五號前                  四四六號
三、    八十六年四月上旬    臺北縣板橋市○○○街    徐林月霞  ＧＨＮ─
        某日下午            八十巷一弄七號前   三０七號
四、    八十六年四月十二    臺北縣板橋市○○○路    郭永材    ＭＳＤ─
        下午二時三十分許    二段一四四巷五十五號前            三七九號
五、    八十六年四月十二    臺北縣板橋市○○路一三  鄭慶本    ＧＦＪ─
        日上午八時許        七號前                            二九一號
六、    八十六年四月十二    臺北縣板橋市○○路○段  林昆鋒    ＨＶＤ─
        日下午四時許        二十九巷十弄口                    三八０號
七、    八十六年四月十二    臺北縣板橋市○○路○段  盧柳生    ＧＢＭ─
        日下午五時許        二十六號前                        八三五號
八、    八十六年四月十二    臺北縣板橋市○○○路二  陳秀珠    ＧＥＱ─
        日下午五時三十分許  段一四四巷六十七號前              一一０號
九、    八十六年四月十二    臺北縣板橋市○○○街一  陳寶秀    ＦＬＴ─
        下午五時三十分許    ０六號前                          九九０號
十、    八十六年四月十一    臺北縣板橋市○○○路二  杜榮志    ＧＢＡ─
        日上午八時許        段一四四巷五十五號前              二八三號
十一、  八十六年四月十二    臺北縣板橋市○○○街八  蔡進生    ＦＵＡ─
        日下午六時許        巷二十三號前                      六四七號
十二、  八十六年四月十二    臺北縣中和市○○路一０  辰○○    ＦＥＧ─
        上午七時三十分許    二巷五號                          四三八號
十三、  八十六年四月十二    臺北縣中和市○○路三四  李瑞煌    ＪＷＰ─
        中午十二時十分許    七巷十八弄十九號二樓              八三五號
十四、  八十六年四月十二    臺北縣中和市○○路三一  庚○○    ＨＳＧ─
        日晚上七時許        九巷十四 弄七號前                 二九九號
十五、  八十六年四月十二    臺北縣中和市○○路三四  王建豐    ＧＢＢ─
        日下午十二時三十分許  七巷十八弄十九號前              七０八號
十六、  八十六年四月十二    臺北縣中和市○○路一四  許世盟    ＧＭＹ─
        日下午一時許        三巷四十弄四號前                  三九０號
十七、  八十六年四月十二    臺號北縣中和市○○路六  林永豐    ＦＥＡ─
        日上午八時許        三七巷四十四弄二號前              一八六號
十八、  八十六年四月十二    臺北縣中和市○○路一三  唐靖安    ＡＧＰ─
        日下午十二時三十分許  九巷十四弄五號五樓              六九八號
十九、  八十六年四月十二    臺北縣中和市○○路六三  劉文祥    ＦＴＲ─
        日凌晨二時許        七巷四十六號                      五五九號
二十、  八十六年四月十二    臺北縣中和市○○路一０  葉誌凱    ＦＳＷ─
        日凌晨五時三十分許  二巷七號                          八０八號
二一、  八十六年四月十日    臺北縣中和市○○街一九  徐清通    ＧＡＡ─
        凌晨二時許          五號前                            六六二號
二二、  八十六年四月十二    臺北縣中和市○○路二七  樂元飛    ＣＤＦ─
        晚上八時許          ０號前                            二六五號
二三、  八十六年四月十日    臺北縣中和市○○街一一  子○○    ＡＪＱ─
        上午九時許          二巷二弄一號前                    八０三號
二四、  八十六年四月十二    臺北縣中和市○○路七十  蕭白旻    ＣＦＹ─
        下午三時許          八之三號前                        九六八號
二五、  八十六年四月十二    臺北縣土城市○○路○段  陳慧英    ＧＣＵ─
        上午七時許          六十七巷三十六號五樓              二一一號
二六、  八十六年四月十日    臺北縣土城市○○街四十  鄭延昆    ＩＡＮ─
        下午五時三十分許    一巷一弄十八號六樓                二二五號
二七、  八十六年四月十二    臺北縣中和市○○路七九  林  榮    ＨＺＧ─
        日下午二時許        九號前                            八七０號
二八、  八十六年四月十二    臺北縣中和市○○路七五  蔡定豪    ＧＥＳ─
        日下午十二時三十分許  一巷一弄六號前                  二八六號
二九、  八十六年四月十二    臺北縣中和市○○路四六  周清華    ＡＡＱ─
        日上午九時許        九巷五十六弄九號                  九六一號
三十、  八十六年四月十日    臺北縣板橋市○○路一四  仲崇良    ＩＳＶ─
        中午十二時許        九巷口                            九七六號
三一、  不詳                臺北縣蘆洲鄉○○街一五  劉順福    ＦＥＧ─
                            三巷三十四號前                    二二一號
三二、  八十六年四月上旬    臺北縣板橋市○○○街 周玲玲    ＨＷＡ─
        某日                                                  三四三號
三三、  八十六年四月十二    臺北縣板橋市○○○街八  吳素萍    ＧＹＤ─
        下午六時許          十巷口                            ０九六號
三四、  八十六年四月十二    臺北縣板橋市○○路二四  楊崇文    ＰＹＥ─
        上午八時許          五巷七十之一號前                  一一六號
三五、  八十六年四月十二    臺北縣板橋市○○路二四  楊崇文    ＦＥＩ─
        上午八時許          五巷七十號前                      四二六號
三六、  八十六年四月上旬    臺北縣中和市○○路四六  李玉軸    ＧＣＥ─
        某日                九巷七十弄二十二號前              九０三號
三七、  八十六年四月十二    臺北縣土城市○○路十五  廖麗雪    ＧＣＥ─
        日凌晨三時許          巷口                            三０一號
三八、  八十六年四月十二    臺北縣三峽鎮○○街九巷  劉美吟    ＦＢＸ─
        日下午四時許        四號前                            二０八號
三九、  八十六年四月十二    臺北縣土城市○○路一七  童惠敏    ＦＵＥ─
        日下午五時許        ０號前                            一八八號
四十、  八十六年四月十二    臺北縣板橋市○○○路二  戊○○    ＨＡＬ─
        日下午五時五十分許    段一四四巷六十四號              九三一號
四一、  八十六年四月十二    臺北縣板橋市○○○街內  梁天衛    ＡＲＰ─
        日下午四時許                                          八０七號
四二、  八十六年四月十二    臺北縣中和市○○街      黃愛蘭    ＦＯＵ─
        日下午二時三十分許                                    一二六號
四三、  八十六年四月十日    臺北縣板橋市○○街十巷  許哲男    ＧＫＣ─
        上午十一時三十分許  八十八號前                        七０六號
四四、  八十六年四月十二    臺北縣中和市○○路四六  蔡金城    ＦＵＹ─
        日上午八時許        九巷五十六弄五號前                七九六號
四五、  八十六年四月十二    臺北縣板橋市○○路      朱源堂    ＦＺＦ─
        日下午四時許                                          八五九號
四六、  八十六年四月十二    臺北縣中和市○○路      蔡忠旺    ＦＣＤ─
        上午七時許                                            五八七號
四七、  八十六年四月十二    臺北縣土城市○○路      洪而慧    ＧＢＴ─
        日四時許                                              五四九號
四八、  八十六年四月十二    臺北縣中和市○○路六三  吳春躍    ＦＵＳ─
        日上午七時許        七巷四十四弄三號                  四八三號
四九、  八十六年四月十二    臺北縣板橋市○○○街一  甲○○    ＡＳＭ─
        日下午五時許        一四號前                          一九七號
五十、  八十六年四月十一    臺北縣板橋市○○路      陳建中    ＣＦＱ─
        日上午八時許                                          三三三號
五一、  八十六年四月十二    臺北縣中和市○○街      李榮漢    ＦＹＨ─
        下午二時許                                            三五一號
五二、  八十六年四月十二    臺北縣土城市○○路○段  卯○○    ＧＦＩ─
        日上午八時三十分許  六十號二樓前                      四四七號
五三、  八十六年四月十一    臺北縣土城市○○路一七  蔡發妙    ＦＹＤ─
        日凌晨五時五十分許  七巷十一弄二十一號前              八八八號
五四、  八十六年四月十日    臺北縣土城市○○路十八  許見成    ＦＥＺ─
        晚上七時許          巷五弄七號五樓                    六四二號
五五、  八十六年四月十二    臺北縣中和市○○○路交  許英俊    ＬＭＹ─
        下午五時三十分許    流道下                            七二一號
五六、  八十六年四月十二    臺北縣三峽鎮○○街五之  許圓琴    ＧＣＨ─
        晚上七時十五分許    六號前                            八八六號
五七、  八十六年四月十二    臺北縣中和市○○街十一  柯地養    ＦＷＯ─
        晚上六時三十分許    巷一弄一號前                      四九二號
五八、  八十六年四月十二    臺北縣中和市○○路八十  賴木通    ＡＩＯ─
        上午八時許          號前                              ０八七號
五九、  八十六年四月十二    臺北縣中和市○○路七五  劉仁滔    ＡＡＨ─
        日下午二時許        一巷口                            一０三號
六十、  八十六年四月二日    臺北縣新莊市○○街二十  謝德偉    ＦＶＥ─
        上午九時許          七號前                     四二一號
六一、  八十六年四月十二    臺北縣中和市○○路四六  李朝榮    ＦＲＷ─
        日上午八時許        九巷五十六弄七號前                八七六號
六二、  八十六年四月十二    臺北縣中和市○○路二０  丑○○    ＦＢＹ─
        下午四時三十分許    二號前                            一七二號
六三、  八十六年四月十二    臺北縣中和市○○路八十  辛○○    ＦＹＨ─
        下午一時五十分許    二巷十三號前                      八五六號
六四、  八十六年三月二十    臺北縣板橋市○○路○段  莊世然    ＡＢＤ─
        七日下午四時許      三一八巷二十弄三十九號            七九八號
六五、  八十六年四月上旬    臺北縣中和市○○路六三  侯健雄    ＡＨＯ─
        某日                七巷一號前                        八三０號
六六、  八十六年四月上旬    臺北縣土城市○○路○段  丙○○    ＧＤＸ─
        某日                八十五號前                        五七二號
六七、  八十六年四月上旬    臺北縣中和市○○路九十  陳重志    ＧＣＷ─
        某日                二號前     六三九號
附表（二）：
編號      工具名稱      數量           編號     工具名稱       數量
一、      磨刀石        一個           六、     一字型起子     二把
二、      Ｔ型扳手      八把           七、     十字型起子     五把
三、      銼刀          五把           八、     成型Ｔ字型扳手 一把
四、      尖嘴鉗        二把           九、     改造成型鑰匙   二把
五、      活動扳手      二把


司法院資訊處製作；財團法人民間司法改革基金會備份。
